【裁判字號】    92,易,253
【裁判日期】    920226
【裁判案由】    傷害等
【裁判全文】
臺灣高雄地方法院刑事判決                九十二年度易字第二五三號
    公  訴  人  臺灣高雄地方法院檢察署檢察官
    被      告  丙○○
    被      告  戊○○
    被      告  乙○○
右列被告因傷害等案件，經檢察官提起公訴（九十一年度偵字第二七一八九號、九十
一年度偵緝字第一五０八號號），本院判決如左：
    主  文
丙○○公然侮辱人，處罰金貳仟伍佰元，如易服勞役，以佰元折算壹日。
戊○○公然侮辱人，處罰金貳仟伍佰元，如易服勞役，以佰元折算壹日。
乙○○傷害人之身體，處罰金仟元，如易服勞役，以佰元折算壹日；又公然侮辱
人，處罰金壹仟伍佰元，如易服勞役，以佰元折算壹日。應執行罰金肆仟元，如易
服勞役，以佰元折算壹日。
    事  實
一、戊○○與丙○○係夫妻關係，渠等於高雄市○○○路一八八號開設「南北水餃店
    」。戊○○、丙○○與乙○○先前曾因爭相競租上開房屋，而發生糾紛，嗣乙○○向己○○承租高雄市○○○路一八六號前騎樓販賣熱炒等飲食，雙方再因乙○○將炊具放置於騎樓下，時常遭檢舉，乙○○懷疑係戊○○、丙○○向警方檢舉
    ，因此時有口角；於民國（下同）九十一年七月五日晚上九時許，因乙○○之稚
    子將香菸空盒丟入前揭由戊○○及丙○○所經營之「南北水餃店」內，丙○○見
    狀乃將上開香菸空盒再度丟出店外，而擊中乙○○之稚子，戊○○亦出言糾正乙○○之稚子，乙○○聞言，乃趨前至「南北水餃店」內與戊○○、丙○○理論，
    雙方進而發生口角，乙○○一時氣憤，乃基於普通傷害之犯意，徒手捉住戊○○
    之胸前衣服，強力甩盪，致戊○○受有前胸挫傷併十×六公分擦傷等傷害；復另
    行基於公然侮辱之犯意，以「幹你娘」不雅具侮辱性之言語，在上開公眾得自由
    出入之場所，公然侮罵戊○○及丙○○；戊○○及丙○○聞言，亦分別基於公然
    侮辱之犯意，戊○○在同址以「幹你娘」不雅侮辱性言語；丙○○則以「瘋查某
    」侮辱性等語，分別公然侮辱乙○○。
二、案經被害人戊○○、丙○○、乙○○告訴臺灣高雄地方法院檢察署檢察官偵辦。
    理  由
一、訊據被告乙○○固自承曾以上開不雅言語公然辱罵戊○○及丙○○，並曾以徒手
    捉住戊○○之胸前衣服之事實，惟矢口否認有何傷害之犯行，辯稱：伊僅以徒手
    捉住戊○○之衣領，戊○○應不致於受傷，況當日案發後三人均被帶至警局，不
    知戊○○何時前往驗傷云云；被告戊○○及丙○○則均矢口否認有何公然侮辱之
    犯行，均辯稱：當時並未發生口角衝突云云，被告戊○○復辯稱：僅有乙○○衝
    入店中拉其衣服，故其方趕快叫丙○○報案，證人丁○及己○○因與乙○○關係
    密切，故方為有利乙○○之偽證云云；經查：
（一）就被告乙○○所為傷害告訴人戊○○及公然侮辱告訴人戊○○及丙○○之犯行
      部分：
    (一)據訊被告乙○○業已自承確曾於右開時、地，以「幹你娘」等粗鄙之言語，辱
      罵告訴人戊○○及丙○○，經核與告訴人戊○○及丙○○於偵訊及本院庭訊時
      所為之指訴相符，亦與證人即當時在場目睹案發經過之甲○○及己○○於本院
      庭訊時所為之證述相一致（見本院九十二年二月十二日審判筆錄），其此部分
      之自白應為真實而可採信。又因被告乙○○以上開言語辱罵告訴人戊○○及丙○○，此輕蔑行為在客觀上已足以貶損告訴人戊○○及丙○○之社會評價及聲
      譽，又係在公開之場所為之，得使不特定之多數人共聞共見，自為公然侮辱，
      是以被告乙○○此部分公然侮辱之犯行已堪認定。
    (二)而被告乙○○雖以右開情詞否認傷害犯行，然其此部分之傷害犯行，業據告訴
      人戊○○指訴明確；此外，復有與告訴人戊○○指訴相符之高雄市立大同醫院
      診斷證明書一紙附卷可稽，而證人甲○○亦來院證稱：當時看到乙○○衝進來
      抓住戊○○之衣領並且猛甩，有抓傷戊○○等語（見本院九十二年二月十二日
      審判筆錄）；另證人己○○則證述當時被告乙○○確有以手抓住告訴人戊○○
      之衣領等情（見本院九十二年二月十二日審判筆錄）；參以被告乙○○就其以
      徒手抓住告訴人戊○○之衣領之事實亦不否認，又告訴人戊○○因而受有前胸
      挫傷併十×六公分擦傷等傷害，有上開高雄市立大同醫院診斷證明書一紙在卷
      足稽，經核告訴人戊○○所受之傷害部位與被告乙○○所拉扯之位置等情綜合
      以觀，被告乙○○之傷害犯行亦足堪認定，其右開辯稱自無足為其有利認定之
      處。
（二）就被告戊○○及丙○○所為公然侮辱告訴人乙○○之犯行部分：被告戊○○及
      丙○○雖以前開置辯，惟查：
    (一)被告戊○○及丙○○此部分之犯行，業據告訴人乙○○於偵訊及庭訊時指訴明
      確，而被告丙○○於檢察官偵訊時，亦曾自承：確有回罵她（指告訴人乙○○
      ）「瘋女人」等語（見臺灣高雄地方法院檢察署九十一年度偵緝字第一五０八
      號偵查卷宗第二十頁背面、第二十七頁正面）；被告戊○○則在檢察官偵查時
      ，自認：因乙○○先罵伊幹你娘，伊才回說要幹去幹你娘好了等情（見臺灣高
      雄地方法院檢察署九十一年度偵緝字第一五０八號偵查卷宗第二十六頁背面）
      ，佐以證人即當時在場目睹本件案發經過己○○亦到院證述：當時被告丙○○
      把香菸盒丟到乙○○的小孩的身上，乙○○的小孩再把香菸盒丟回去，被告戊○○及丙○○夫妻二位就有人罵小孩子沒有人教，乙○○氣不過，就衝進店內
      與被告戊○○及丙○○夫妻發生口角，被告乙○○有拉被告戊○○的衣領沒有
    錯。二造都有用三字經及不雅的言語對罵沒錯等語（見本院九十二年二月十二
      日審判筆錄）；而另一當時亦在場之證人甲○○並證述：當時我看到乙○○衝
      進來抓戊○○的衣領並且猛甩，在這之前我有聽到被告戊○○罵了一句小孩子
      沒有人教養，乙○○有罵三字經，被告丙○○則罵乙○○「肖女人」（台語）
      等詞（見本院九十二年二月十二日審判筆錄），再參以另其餘二名當時亦在場
      之證人李得及丁○亦於偵訊時供證稱：戊○○確有以髒話罵乙○○等語（見臺
      灣高雄地方法院檢察署九十一年度偵緝字第一五０八號偵查卷宗第十四頁正、
      背面）等情綜合以觀，足見被告戊○○及丙○○應確如告訴人乙○○所言，有
      以右揭粗鄙言詞辱罵告訴人乙○○之事實。
    (二)雖被告戊○○及丙○○於本院庭訊時以右開情詞置辯，並稱證人丁○、李得及
      己○○係偽證云云，惟證人己○○非惟證稱渠等之公然侮辱之犯行，同時亦證
      述告訴人乙○○之公然侮辱及傷害犯行之經過，已如前述，果其有偏頗告訴人
      乙○○之意，當不致於為不利告訴人乙○○之右揭證述，況其亦應無甘冒偽證
      罪責之風險，而為虛偽之證述，故證人己○○之上開證詞應為真實而可採信；
      又因證人李得與丁○於偵訊時所證述被告戊○○及丙○○公然侮辱告訴人乙○○之情節，與證人己○○所為上述可堪採信之證稱相同，自應為真而可採信，
      被告戊○○及丙○○前開辯詞自為圖卸之詞而無可信之處；又同前所述，被告
      戊○○及丙○○上開公然辱罵告訴人乙○○之粗鄙言語，此輕蔑行為在客觀上
      亦已足以貶損告訴人乙○○之社會評價及聲譽，又係在公開之場所為之，得使
      不特定之多數人共聞共見，自為公然侮辱，是以被告戊○○及丙○○此部分公
      然侮辱之犯行亦已堪認定。
（三）綜上所述，本件被告三人犯罪事證均已明確，犯行皆堪以認定，依法應予論科
二、核被告戊○○、丙○○所為，均係犯刑法第三百零九條第一項之公然侮辱罪。而
    被告乙○○所為，則係犯刑法第三百零九條第一項之公然侮辱罪及二百七十七條
    第一項之傷害罪。被告乙○○以一公然侮辱之行為，同時公然侮辱告訴人戊○○
    及丙○○，為一行為觸犯數罪名，乃屬想像競合犯，爰依刑法第五十五條之規定
    ，從一重處斷；又被告乙○○所犯上開二罪間，犯意有別，行為互殊，應予分論
    併罰，公訴人認被告乙○○所犯上揭二罪，有方法結果之牽連關係，應依刑法第
    五十五條之規定，應從一重處斷，恐有誤會，併予敘明。審酌被告等三人均係因
    細故，而生口角，進而衍生出本件傷害及公然侮辱之犯行，惡性均非鉅，而其中
    告訴人戊○○因被告乙○○之傷害行為，所受之傷害亦非重，被告乙○○亦坦承
    大部分之犯行，態度良好，庭訊時亦頗表悔意，而被告戊○○及丙○○卻係矢口
    否認犯行，圖脫刑責，又被告三人均無法與對方達成和解，以求降低其各別犯罪
    所造成對他方之損害等一切情狀，分別量處如主文所示之罰金刑，併諭知易服勞
    役之折算標準，同時對被告乙○○諭知其應執行之罰金刑，再諭知易服勞役之折
    算標準，以為懲儆。
據上論斷，應依刑事訴訟法第二百九十九條第一項前段，刑法第三百零九條第一項、
第二百七十七條第一項、第四十二條第二項、第五十一條第七款、第五十五條，罰金
罰鍰提高標準條例第一條前段、第二條，判決如主文。
本案經檢察官李允煉到庭執行職務。
中      華      民      國    九十二    年      二      月    二十六    日
                                  臺灣高雄地方法院刑事第六庭
                                      法  官  李怡諄
右正本證明與原本無異。
如不服本判決，應於判決送達後十日內，向本院提出上訴狀。
                                      書記官  陳孟瑩
中    華    民    國    九十二    年      二      月      二十六      日
附錄本件論罪條文：
中華民國刑法第三百零九條 (公然侮辱罪)
公然侮辱人者，處拘役或三百元以下罰金。
以強暴犯前項之罪者，處一年以下有期徒刑、拘役或五百元以下罰金。
中華民國刑法第二百七十七條 (普通傷害罪)
傷害人之身體或健康者，處三年以下有期徒刑、拘役或一千元以下罰金。
犯前項之罪因而致人於死者，處無期徒刑或七年以上有期徒刑；致重傷者，處三年以
上十年以下有期徒刑。


司法院資訊處製作；財團法人民間司法改革基金會備份。
